【裁判字號】    97,訴,365
【裁判日期】    970411
【裁判案由】    毒品危害防制條例
【裁判全文】
臺灣基隆地方法院刑事判決               97年度訴字第365號
公  訴  人  臺灣基隆地方法院檢察署檢察官
被      告  甲○○
上列被告因違反毒品危害防制條例案件，經檢察官提起公訴（97
年度毒偵字第426 號），被告並為有罪陳述，本院合議庭乃裁定
由受命法官獨任以簡式審判程序進行審理，並判決如下：
    主  文
甲○○施用第一級毒品，累犯，處有期徒刑柒月。
    事  實
一、前案紀錄：
  (一)甲○○前分別因(甲)初犯施用毒品案件，經觀察、勒戒後，認
    無繼續施用毒品之傾向，於民國88年3 月5 日經釋放出所，
    並由臺灣基隆地方法院檢察署檢察官於88年3 月1 日，以88
    年度偵字第1065、1366號為不起訴處分確定；(乙)二犯施用毒
    品案件，經觀察、勒戒後，仍認無繼續施用毒品之傾向，於
    90年6 月1 日經釋放出所，並由臺灣基隆地方法院檢察署檢
    察官於90年5 月31日，以90年度偵字第1459號為不起訴處分
    確定。
  (二)又分別因(丙)三犯施用毒品案件，經法院裁定強制戒治（俟92
    年9 月11日始因戒治期滿、完成毒癮戒斷療程而經釋放出所
    ），並由臺灣基隆地方法院檢察署檢察官提起公訴，經本院
    於91年3 月29日，以90年度訴字第705 號判決有期徒刑八月
    確定；(丁)四犯施用毒品案件（其強制戒治係與前開(丙)所述之
    三犯施用毒品之戒治處分合併執行），並由臺灣基隆地方法
    院檢察署檢察官提起公訴，經本院於91年7 月26日，以91年
    度易字第210 號判決有期徒刑四月確定；(戊)五犯施用毒品案
    件（其強制戒治亦係與前開(丙)所述之三犯施用毒品之戒治處
    分合併執行），並由臺灣基隆地方法院檢察署檢察官提起公
    訴，經本院於92年5 月15日，以92年度訴字第200 號判決有
    期徒刑八月確定。所犯(丙)(丁)二案，先經本院以91年度聲字第
    472 號裁定應執行有期徒刑十月確定，再與所犯(戊)案合併計
    算執行期間，92年9 月11日發監執行、94年1 月14日假釋出
    監，94年2 月18日管束期滿未經撤銷，其未執行之刑，以已
    執行論（構成累犯）。
  (三)其後，復分別因(己)於前揭(二)(丙)所述之強制戒治執行完畢經釋
    放出所以後之五年以內，再犯施用毒品案件（六犯施用毒品
    案件；施用毒品時間：自94年5 月10日起，至94年5 月16日
    止），由臺灣基隆地方法院檢察署檢察官提起公訴，經本院
    於94年10月26日，以94年度訴字第642 號判決有期徒刑十一
    月確定；(庚)七犯施用毒品案件，由臺灣基隆地方法院檢察署
    檢察官提起公訴，經本院於94年11月28日，以94年度易字第
    479 號判決有期徒刑五月確定；(辛)八犯施用毒品案件，由臺
    灣基隆地方法院檢察署檢察官提起公訴，經本院於95年2 月
    10日，以95年度訴字第71號判決有期徒刑一年確定，暨於96
    年7 月23日，以96年度聲減字第509 號裁定減為有期徒刑六
    月確定。所犯(己)(庚)二案，先經本院以91年度聲字第472 號裁
    定應執行有期徒刑十月確定，再與所犯(辛)案合併計算執行期
    間，95年1 月9 日發監執行、96年8 月29日執行完畢（構成
    累犯）。
  (四)繼而九犯施用毒品案件（施用毒品時間：96年9 月26日、96
    年10月16日、96年11月14日），由臺灣基隆地方法院檢察署
    檢察官提起公訴，經本院於97年2 月25日，以97年度訴字第
    98號判決有期徒刑八月、八月、八月，應執行有期徒刑一年
    六月在案，迄未判決確定 （尚不構成累犯）。
二、本案事實：
    甲○○猶不思戒除毒癮，復基於施用第一級毒品海洛因之犯
    意，於97年1 月7 日上午10時，在基隆市○○區○○路一段
    69巷35號3 樓住處，將稀釋後之海洛因置入注射針筒再持以
    施打血管，藉以施用第一級毒品海洛因。乃為警於97年1 月
    7 日下午6 時10分通知到場採尿送驗，結果呈嗎啡（海洛因
    代謝後尿液檢出成份）陽性反應，而悉上情。
三、案經基隆市警察局第二分局移送臺灣基隆地方法院檢察署檢
    察官偵查起訴。
    理  由
壹、程序事項
    本案被告甲○○所犯者非為死刑、無期徒刑、最輕本刑為三
    年以上有期徒刑之罪或高等法院管轄之第一審案件，其於準
    備程序進行中，先就被訴事實為有罪之陳述，經告知其簡式
    審判程序之旨，並聽取公訴人、被告之意見後，本院業已依
    刑事訴訟法第二百七十三條之一第一項規定，裁定由受命法
    官獨任以簡式審判程序進行本案之審理。
貳、實體事項
一、前揭事實業據被告甲○○於本院審理時坦承在卷；且被告為
    警查獲而採集之尿液檢體，經送請臺灣檢驗科技股份有限公
    司以氣相層析質譜儀法為確認檢驗之結果，呈嗎啡（海洛因
    代謝後尿液檢出成份）陽性反應，亦有臺灣檢驗科技股份有
    限公司97年1 月21日CH/2008/10444 號濫用藥物檢驗報告1
    份，暨足與上開檢驗報告相對應之尿液檢體對照表1 件在卷
    可憑；參之以酵素免疫分析或薄層定性分析等方式為初步篩
    檢者，檢驗結果雖有相當程度偽陽性之可能，然以氣（液）
    相層析、質譜分析之儀器為交叉確認者，檢驗結果出現偽陽
    性之機率則極低，因而具有公信力，核足為對涉嫌人不利之
    認定；尤以「毒品施用後於尿液、血液中可檢出之最大時限
    ，與施用劑量、施用頻率、施用方式、施用者飲水量之多寡
    、個人體質、代謝情況、檢體收集時間點及所用檢測方法之
    靈敏度等因素有關，因個案而異。依據Clarke's Isolation
     Identification of Drugs第二版記載，血液中藥物之半衰
    期（濃度減半所需時間）分別為古柯鹼0.7-1.5 小時、海洛
    因3 分鐘（其代謝物為嗎啡2-3 小時）、嗎啡2-3 小時、大
    麻20-36 小時、安非他命12小時（當尿液偏酸性時，為4-8
    小時）、甲基安非他命9 小時、Ketamine 2-4小時，而MDMA
    約8.49小時。一般於尿液中可檢出之最大時限，古柯鹼為施
    用後1-4 天、海洛因2-4 天、嗎啡2-4 天、大麻1-10天、安
    非他命1-4 天、甲基安非他命1-5 天、MDMA1-4 天、MDA 1-
    4 天、Ketamine2-4 天。」此復曾經行政院衛生署藥物食品
    檢驗局以92年7 月23日管檢字第0920005609號函釋在案。勾
    稽以觀，足見被告於本院審理時之任意性自白，與事實相符
    ，堪可採信。再者，被告查有如本判決事實欄一所載施用毒
    品之前案紀錄。觀諸卷附臺灣高等法院被告前案紀錄表、不
    起訴處分書、刑事判決之內容即明。從而，本案事證明確，
    被告於初犯施用毒品案件之五年以內，再犯施用毒品之犯行
    ，堪可認定，應依法論科。
二、論罪科刑：
  (一)查海洛因、安非他命類分別係毒品危害防制條例所列管之第
    一級、第二級毒品，此為該條例第二條第二項第一款、第二
    款所明定。按犯毒品危害防制條例第十條之罪（施用毒品罪
    ）者，檢察官應聲請法院裁定，令被告入勒戒處所觀察、勒
    戒，經勒戒處所陳報，認受觀察、勒戒人無繼續施用毒品傾
    向者，應即釋放，並為不起訴之處分；認有繼續施用毒品傾
    向者，即應聲請法院裁定令入戒治處所強制戒治，俟強制戒
    治期滿釋放，再為不起訴之處分。惟依上揭規定觀察勒戒或
    強制戒治執行完畢釋放後，五年內再犯毒品危害防制條例第
    十條之罪（施用毒品罪）者，檢察官即應依法追訴，毒品危
    害防制條例第二十條第一項、第二項、第二十三條第二項分
    別定有明文。
  (二)核被告於初犯施用毒品案件以後之五年以內，再犯施用第一
    級毒品海洛因之行為，係犯毒品危害防制條例第十條第一項
    之施用第一級毒品罪。被告施用毒品前後持有第一級毒品海
    洛因之低度行為，應為施用第一級毒品之高度行為所吸收，
    不另論罪。
  (三)查起訴書雖誤繕被告施用毒品之時間、地點，然此業據蒞庭
    檢察官於未變動其社會基本事實同一性之前提下，當庭更正
    如本判決事實欄之所載，此有本院審判筆錄在卷可稽；核此
    更正範圍，亦無礙於原起訴所特定之事實。本於檢察一體之
    原則，本院當以蒞庭檢察官所到庭更正者，為起訴所指之犯
    罪時、地。
  (四)被告查有如本判決事實欄一(二)(三)所載之犯罪科刑及刑之執行
    情形，此有臺灣高等法院被告前案紀錄表在卷可稽，其於有
    期徒刑執行完畢後，五年以內，故意再犯本起最重本刑有期
    徒刑以上之罪，為累犯，應依刑法第四十七條第一項規定，
    加重其刑。
  (五)本院審酌被告犯罪之動機、吸食頻率、曾有施用毒品之前科
    仍不知戒除，惟慮及其犯後坦承犯行、所犯乃戕害自己身心
    健康，尚未危及他人等一切情狀，量處如主文所示之刑。末
    以，犯罪在96年4 月24日以前，且所犯復非「中華民國九十
    六年罪犯減刑條例第三條第一項所列各罪且經宣告死刑、無
    期徒刑或逾有期徒刑一年六月之刑」者，方得適用中華民國
    九十六年罪犯減刑條例第二條第一項第三款減其刑期或金額
    二分之一。茲就本案而論，被告實行犯罪之時間，既係97年
    1 月7 日（詳如前述），則其當與旨揭減刑要件不符，而無
    從邀此減刑之寬典。從而，本案尚不在應適用中華民國九十
    六年罪犯減刑條例第二條第一項第三款規定予以減刑之列，
    併此指明。
據上論斷，應依刑事訴訟法第二百七十三條之一第一項、第二百
九十九條第一項前段，毒品危害防制條例第二十三條第二項、第
十條第一項，刑法第十一條前段、第四十七條第一項，判決如主
文。
本案經檢察官乙○○到庭執行職務。
中    華    民    國    97    年    4     月    11    日
                  刑事第四庭法  官  王慧惠
以上正本證明與原本無異。
如不服本判決應於收受本判決後10日內向本院提出上訴書狀，其
未敘述上訴理由者，並得於提起上訴後10日內向本院補提理由書
狀（均須按他造當事人之人數附繕本）「切勿逕送上級法院」。
中    華    民    國    97    年    4     月    11    日
                            書記官  王一芳
附錄論罪法條：
毒品危害防制條例第10條第1項
施用第一級毒品者，處 6 月以上 5 年以下有期徒刑。


司法院資訊處製作；財團法人民間司法改革基金會備份。
